臺北高等行政法院裁定
                                       100年度停字第39號
聲  請  人　張盼盼
相  對  人　內政部
代　表　人　江宜樺（部長）住同上
代  理  人  江銘隆
上列當事人間因居留事件，聲請人聲請停止原處分之執行，本院
裁定如下：
    主      文
相對人中華民國99年8 月9 日內授移服北市杰字第0990911394號
處分於本院100 年度訴字第627 號居留事件判決確定前，停止執
行。
聲請程序費用由相對人負擔。
    理　由
一、按「行政訴訟繫屬中，行政法院認為原處分或決定之執行，
    將發生難於回復之損害，且有急迫情事者，得依職權或依聲
    請裁定停止執行。但於公益有重大影響，或原告之訴在法律
    上顯無理由者，不得為之。」行政訴訟法第116 條第2 項定
    有明文。準此，提起行政訴訟後，原處分或決定原則上不停
    止執行，必其將發生難於回復之損害且情況緊急，非即時由
    行政法院予以處理，則難以救濟，否則尚難認有以行政法院
    之裁定予以救濟之必要；而所謂難以回復之損害，係指其損
    害不能回復原狀，或不能以金錢賠償，或在一般社會通念上
    ，如為執行可認達到回復困難之程度而言，亦即無法用經濟
    手段填補之精神上損害或事後填補損害。
二、本件聲請意旨略以：聲請人與臺灣地區人民章心禾於民國（
    下同）97年1 月31日結婚，申經相對人許可來臺依親居留，
    並發給依親居留證（證號：0000000000），嗣相對人以聲請
    人與章心禾於99年3 月25日兩願離婚，乃依大陸地區人民在
    臺灣地區依親居留或定居許可辦法第13條第1 項第1 款及第
    44條第1 款規定，以99年8 月9 日內授移服北市杰字第0990
    911394號處分書（下稱原處分），廢止聲請人依親居留許可
    ，註銷依親居留證，並通知聲請人應於收受原處分書之翌日
    起10日內向相對人入出國及移民署臺北市服務站申請出境證
    件出境，未依規定申請出境或逾期未出境，得強制出境。聲
    請人不服，提起訴願，遭決定駁回，遂向本院提起行政訴訟
    ，現由本院以100 年度訴字第627 號案件受理，惟聲請人現
    已懷孕7 個多月，且懷孕事實亦為相對人及訴願決定機關所
    知，倘原處分執行，將造成聲請人家庭破碎等重大急迫且難
    於回復之損害，為此聲請於本案訴訟確定前停止原處分之執
    行。
三、相對人則以：
    (一)聲請人與依親對象於99年3 月25日離婚，其依親居留原因
      業已消失，相對人依「大陸地區人民在臺灣地區依親居留
      長期居留或定居許可辦法」第13條第1 項第l 款、第44條
      第1 款規定，廢止聲請人依親居留許可，並註銷相對人99
      年1 月28日所核發第9933001938號依親居留證，並請聲請
      人於收到該處分書之翌日起10日內，向相對人所屬入出國
      及移民署臺北市服務站申請出境證件出境，未依規定申請
      出境或逾期未出境，得強制出境，依法有據並無違誤或不
      當。且依行政訴訟法第116 條第1 項規定意旨，聲請人提
      起行政訴訟後，相對人不停止原處分或決定之執行，並無
      違法。
    (二)聲請人原申請來臺事由為依親居留，聲請人既已離婚，照
      顧前夫胞弟，非聲請人之義務，且具有可替代性，原處分
      之執行，並不會對聲請人造成難以回復之損害，足見聲請
      人主張原處分之執行將導致家庭破碎等重大急迫且難於回
      復之損害云云，實難採信。
    (三)另聲請人已懷孕7 個多月，依臺灣地區與大陸地區人民關
      係條例施行細則第14條第1 項第1 款之規定意旨，相對人
      現因聲請人懷胎5 個月以上而暫未予以強制出境，只因事
      實上不宜執行，相對人仍將俟上述原因消失後予以強制出
      境。聲請人之聲請為無理由等語，資為抗辯。並聲明求為
      依法駁回聲請人之聲請。
四、經查，聲請人所指上情，已據聲請人提出孕婦健康手冊、臺
    北市立聯合醫院醫療費用收據、聯合醫院忠孝院區放射線科
    婦產科超音波檢查結果、臺北市立聯合醫院忠孝院區婦產科
    門診處方明細等影本在卷為證。又聲請人不服原處分及駁回
    其訴願之訴願決定，已向本院提起撤銷訴訟，以本院100 年
    度訴字第627 號事件繫屬中，亦有原處分、訴願決定書及行
    政訴訟起訴狀在卷可稽。審酌原處分除廢止聲請人依親居留
    許可、註銷依親居留證外，並通知聲請人應於收受原處分書
    之翌日起10日內申請出境證件出境，未依規定申請出境或逾
    期未出境，即得強制出境，堪認聲請人現確處於得隨時被強
    制出境之情況，而有急迫情事；且依聲請人所提孕婦健康手
    冊產檢紀錄推算，聲請人現已懷孕9 個月，雖相對人稱現因
    聲請人懷孕5 個月以上而暫未予以強制出境，惟此乃因事實
    上不宜執行，俟原因消失後仍將予以強制出境，此有本院10
    0 年6 月7 日準備程序筆錄及相對人行政訴訟聲請停止執行
    答辯狀在卷可憑，足見一旦執行原處分將聲請人強制出境，
    聲請人之新生兒被迫與母親分離而乏人照顧，將使聲請人之
    家庭團聚與維持健全家庭結構等基本權利遭受損害，縱令將
    來本案訴訟獲得勝訴，其損害亦難以回復或以金錢賠償。況
    聲請人訴請撤銷原處分之訴訟，自形式觀察，其實體法上之
    合法性並非一望即可確定，亦即在將來之本案訴訟中，聲請
    人並非在法律上顯無理由，且原處分如主文所示部分如停止
    執行，於公益亦無重大影響，是聲請人聲請原處分於本案訴
    訟確定前停止執行，揆諸首揭規定，並無不合，應予准許。
五、依行政訴訟法第104 條、民事訴訟法第95條、第79條，裁定
    如主文。
中　　華　　民　　國　　100 　年　　6 　　月　　13　　日
　　　　　　　　　　臺北高等行政法院第五庭
                          　　審判長法  官　黃清光
                             　　　 法  官　李維心
                            　 　　 法  官　程怡怡
上為正本係照原本作成。
如不服本裁定，應於送達後10日內向本院提出抗告狀（須按他造
人數附繕本）。
中　　華　　民　　國　　100 　年　　6 　　月　　13　　日
　　　　　　　　　　　　　　　　　　書記官　張正清